【裁判字號】    97,交聲,1626
【裁判日期】    971231
【裁判案由】    違反道路交通管理處罰條例聲明異議
【裁判全文】
臺灣士林地方法院交通事件裁定        97年度交聲字第1626號
原處分機關  臺北市交通事件裁決所
異  議  人  甲○○
即受處分人
上列受處分人因違反道路交通管理處罰條例案件，對於臺北市交
通事件裁決所97年11月14日所為處分（原處分案號：北市裁罰字
第裁22-A00000000號），聲明異議，本院裁定如下：
    主  文
異議駁回。
    理  由
一、按汽車駕駛人，行經有燈光號誌管制之交岔路口闖紅燈者，
    處新臺幣（下同）1 千8 百元以上5 千4 百元以下罰鍰，道
    路交通管理處罰條例第53條第1 項定有明文。次按汽車駕駛
    人，違反同條例第53條者，除依原條款處罰鍰外，並記違規
    點數3 點，同條例第63條第1 項第3 款亦定有明文。
二、原處分意旨略以：異議人即受處分人甲○○所有之車號5525
    -EH 號自小客車，於民國97年10月4 日下午2 時34分許，在
    臺北市○○○路與長安東路口處闖紅燈，經臺北市政府警察
    局中山分局逕行舉發，爰依道路交通管理處罰條例第53條第
    1 項規定處罰鍰2 千7 百元，並依同條例第63條第1 項第3
    款（原處分機關漏列）記違規點數3 點。
三、異議意旨略以：異議人故不否認有駕車經過上揭地點，惟當
    異議人到達「舉發照片」中之位置時燈號是「綠燈」的狀況
    ，由於前方有車輛堵塞導致異議人只能停留在超過停止線處
    等待，如照片所示，到可行駛的瞬間，燈號竟然變為紅燈，
    並被拍照，異議人為此事至三處申訴，三個執法機關給異議
    人3 種不同答案，有說此處分有瑕疵可上訴，有說異議人是
    未保持路口淨空，的確有闖紅燈之事實等，而異議人係在綠
    燈時就已至路口，絕非闖紅燈，為此聲明異議云云。
四、本院查：
(一)本件異議人確有於97年10月4 日下午2 時34分許，駕駛其所
    有之車牌號碼5525-EH 號自用小客車，行經建國北路高架橋
    往北下長安東路路口之有燈光號誌交岔路口乙情，為異議人
    所不否認，並有上開路口所設置照相設備攝得之彩色採證照
    片2 張附卷可憑，應甚明確，堪予認定。
(二)異議人雖不否認有於上開日時駕車行經前揭路口之事實，然
    否認有何闖紅燈之行為。惟查，本件採證照片係由設置於路
    口之固定桿相機所攝得，依採證相片上數字意義：第一行表
    示旨揭車輛違規單採證於民國97年10月4 日下午2 時34分。
    第二行數字表示：旨揭車輛行駛最內側第一車道，於路口黃
    燈3 秒（左半部數字後），路口紅燈亮起1.5 秒後被路口固
    定式照相系統測照第一張相片，於紅燈亮起2.5 秒後，被照
    第二張相片（右半部數字），第三行數字表示：該2 張相片
    為第111 組測照照片（左半部數字），拍攝於台北市○○○
    路高架橋下長安東路口（右半部數字0320），旨揭車輛係以
    時速31公里超越停止線（右半部數字V＝31 ），並左轉進入
    路口等情，有臺北市政府警察局中山分局97年12月18日北市
    警中分交字第097345004700號函及採證照片2 幀附卷可稽，
    堪認異議人前揭車輛於紅燈亮起1.5 秒後，未停等於道路交
    岔口處之停止線後方仍繼續行駛。
(三)且依卷附之照片以觀，第一張照片紅燈已亮起，顯示之數據
    為「1Y30」、「R015」，表示當時黃燈號誌有3 秒並已轉換
    紅燈1.5 秒，系爭車輛行進位置處，其前方雖有一部左轉自
    用小客車，而系爭車輛當時前輪壓在行人穿越道（斑馬線）
    後方及S 型感應線圈上，後輪尚壓在路口停止線前端及感應
    線圈後端之交界處。再由第二張照片以觀，此時顯示之數據
    為「R025」、「V＝31 」，則系爭車輛於轉換紅燈後2.5 秒
    時，車速時速已達31公里並向左轉方向繼續行駛，較諸第一
    張照片係紅燈1.5 秒時拍攝觀之，苟異議人所辯此時系爭車
    輛是呈塞車靜止狀態為真，亦即車速理應為零，又豈有可能
    短短一秒內，車速瞬間達到時速三十公里之理？異議人於本
    院中亦陳稱系爭車輛一秒內之瞬間加速不可能達到此等速度
    ，足徵第一張照片拍攝當時，系爭車輛為有速度之行進狀態
    ，異議人辯稱當時係無速靜止，並不可採；且依第一張照片
    觀之，其車身後輪已穿越並在行人穿越道之前方，徵以停止
    線前埋設「S 型感應線圈」之設計，係於車輛遵行之行車管
    制號誌變為紅燈號誌，車輛超越停止線並壓過「S 型感應線
    圈」時，始會啟動自動照相儀器拍照之原理，綜上，益證受
    處分人所有之車輛，於號誌轉換為紅燈時，已經伸越停止線
    而壓於「S 型感應線圈」上，並在紅燈已亮起1.5 秒時，仍
    然繼續向前駕駛，自屬闖紅燈之行為。受處分人仍執前詞抗
    辯，毫無可採。
(四)另據證人即本案儀器保管之員警乙○○到庭具結證稱：第1
    張照片的位置是紅燈1.5 秒時，V 是指速度，就是異議人通
    過路口的速度，1Y是指車道，就是第一車道的意思，3 是公
    司機器判讀，111 是這個路口的代碼，這個也是機器公司設
    定的。第1 張照片只有測車道，是通過的秒數、時間，第2
    張才會測到速度，一般都是照2 張，第1 張通常不會顯示速
    度，是已經過去了第2 張照的時候才會有速度。異議人有可
    能是緩慢的移動，我們很難判斷是停還是緩速前進，此處是
    下坡，有可能是下坡時緩慢移動，異議人可能微踩煞車但還
    是在行進間，因稍微踩煞車還是會亮燈，但不代表異議人是
    完全停住等語明確（詳見本院97年12月18日訊問筆錄），且
    異議人亦自稱：當時伊從高架橋下來，這個紅綠燈口剛好就
    是交流道的出口，照片第1 張伊前面還有1 台黑色的車子，
    伊就是被前方的車子擋住，伊是要迴轉到建國橋下，伊的車
    又不是法拉利，1 秒的時間速度不可能從0 到30公里等語綦
    詳，核與證人稱異議人車子可能是下坡時緩慢移動，非完全
    停止，此亦與前述理由（三）中所認定系爭車輛於第一張照
    片係有速前進之狀態相符，按既為有速，則雖第一張照片中
    系爭車輛煞車燈亮著，亦僅得認定是在有速狀態下之微踩煞
    車情形，尚不足以資為對異議人有利之認定。是異議人確有
    闖紅燈之交通違規行為，已甚明確。
(五)異議人復辯稱：由於前方有車輛堵塞導致其只能停留在超過
    停止線處等待，到可行駛的瞬間，燈號竟然變為紅燈云云，
    惟查，汽車行駛至有號誌之交岔路口，遇有前行或轉彎之車
    道交通擁塞時，應在路口停止線前暫停，不得逕行駛入交岔
    路口內，致號誌轉換後，仍未能通過妨礙其他車輛通行，道
    路交通安全規則第102 條第1 項第13款規定甚明，是異議人
    見前方路口擁塞時，應保持路口淨空，不得緊跟前車逕行駛
    入路口內，異議人既為領有合格駕駛執照之駕駛人，對於道
    路交通安全規則之規定本應知悉並有注意之義務，其駕車行
    經有燈光號誌之交岔路口闖紅燈，已屬違規，至於上開路口
    有他車堵塞與異議人是否有違規之事實無關，亦無礙於前開
    違規事實之認定。
五、綜上所述，本件受處分人所有自小客車確有行經有燈光號誌
    管制交岔路口闖紅燈之違規行為，從而，原處分機關依道路
    交通管理處罰條例第53條第1 項、第63第1 項第3 款（裁決
    書漏列）及違反道路交通管理事件統一裁罰標準表規定，裁
    處受處分人罰鍰2 千7 百元，並記違規點數3 點，經核無不
    合，受處分人之聲明異議，為無理由，應予駁回。
六、據上論斷，應依道路交通案件處理辦法第19條，裁定如主文
    。
中    華    民    國    97    年    12    月    31    日
                  交通法庭法  官  吳維雅
以上正本證明與原本無異。
如不服本裁定應於送達後5 日內向本院提出抗告狀。
                          書記官  劉育君
中    華    民    國    97    年    12    月    31    日


司法院資訊處製作；財團法人民間司法改革基金會備份。
